臺灣新北地方法院板橋簡易庭民事簡易判決
111年度板簡字第1002號
原      告  陳契銘  
被      告  財政部  
法定代理人  蘇建榮  
訴訟代理人  郭曉蓉  
複代理人    吳嘉榮律師
上列當事人間請求申租公有土地事件，經本院於民國111年7月11
日言詞辯論終結，判決如下：
    主  文
原告之訴駁回。
訴訟費用由原告負擔。
    事實及理由
一、原告主張：
　  原告就分割前新北巿三峽區東眼段金敏子小段6地號國有土
    地（嗣分割為新北市三峽區東眼段金敏子小段6-16、6-17、
    6-18、6-20、6-22、6-31、6-32地號等7筆土地，下稱系爭
    土地）與原管理機關行政院農業委員會林務局新竹林區管理
    處訂有國有森林用地暫准租用契約書，約定承租之土地限供
    作房屋基地使用，租用面積約707平方公尺，迭經續租換約
    ，租期至民國89年6月20日止。原告另於89年12月28日向土
    地經管機關財政部國有財產署北區分署（下稱北區分署）申
    請承租系爭土地，作為地上房屋、養雞場及部分雜草地，並
    切結承諾伊為臺北縣○○區○○000號房屋（原為金敏198號）之
    所有權人，又於92年12月9日，與北區分署簽訂（90）國基
    租字第420號國有基地租賃契約，租用系爭土地面積約589平
    方公尺，租期溯自90年1月1日起至100年12月31日止。嗣因
    北區分署認原告切結不實，遂以108年5月24日台財產北租字
    第10880029740號函通知原告自89年12月28日撤銷上述租約
    。原告又數次發函說明其中原因，北區分署以110年3月23日
    台財產北租字第11000070800號函覆原告就相同事項之前已
    數次函復在案而不贅述，至於金敏198號門牌遷移事宜非國
    產業務等語。原告及其先祖長期居住並占有使用系爭土地，
    被告卻於4、5年前不再出租予原告，有違常理。為此，爰起
    訴請求被告出租系爭土地，並聲明：被告應將系爭土地出租
    予原告，並與原告簽訂契約。
二、被告則以：系爭土地原係被告所屬國有財產署管理之國有非
    公用財產，然系爭土地之6-16、6-17、6-22、6-31、6-32地
    號等5筆土地，業於110年9月1日以買賣為原因移轉登記予訴
    外人楊信雄、楊文忠、楊東兵、楊東寶、楊靜怡等人，且無
    任何撤銷買賣之事由存在，該5筆土地已非屬國有財產，被
    告及其所屬國有財產署不具管理權限，無從辦理出租予原告
    。至系爭土地現留存6-18、6-20地號土地，雖未辦理讓售而
    仍屬國有財產署管理之國有土地，惟國有土地之出租屬司經
    濟行為，仍應受契約自由原則之支配，故原告縱合於承租之
    要件，被告所屬國有財產署非無斟酌准駁之權，自有決定承
    諾出租與否之自由，並不負出租之義務。原告未具體說明其
    請求被告撤銷系爭土地買賣契約及承租之法律依據，即以訴
    訟方式請求被告應將系爭土地出租予被告，於法無據等語，
    茲為抗辯。並聲明：原告之訴駁回。　
三、法院之判斷：
　㈠查，系爭土地原為被告所屬之國有財產署管理之國有土地，
    並曾由原告承租使用，嗣於108年間，被告以原告就申租有
    陳述不實撤銷兩造間之租賃契約，且於110年9月1日將系爭
    土地之6-16、6-17、6-22、6-31、6-32地號等5筆土地讓售
    予訴外人楊信雄、楊文忠、楊東兵、楊東寶、楊靜怡等人，
    並辦理移轉登記完畢，僅餘6-18、6-20地號土地為國有土地
    ，並為被告管理等事實，有租賃契約影本、金敏198號新北
    市房屋稅籍紀錄表、房屋稅籍證明書、建築物改良物所有權
    買賣移轉契約書、土地登記第一類謄本附卷可稽，且為兩造
    所不爭執，堪信為真。
  ㈡按非公用財產類不動產之出租，得以標租方式辦理。但合於
    左列各款規定之一者，得逕予出租︰一、原有租賃期限屆滿
    ，未逾六個月者。二、民國八十二年七月二十一日前已實際
    使用，並願繳清歷年使用補償金者。三、依法得讓售者。國
    有財產法第42條第1項固有明文。惟租賃係契約之一種，必
    須雙方當事人意思表示一致，始得成立；而國有財產其非公
    用財產類之不動產，合於國有財產法第42條第1項第2款之規
    定者，其實際使用人固非不得依該條款規定申請租用，但既
    未強制國有財產之管理機關必須與之成立租賃，是故上訴人
    就系爭土地縱合於上開條款規定得申請租用之條件，但被上
    訴人仍非無斟酌准駁之權(最高法院100年度台上字第1132號
    判決意旨參照)。換言之，非公用國有土地之出租係屬私經
    濟行為，仍應受契約自由原則之支配，管理機關就非公用國
    有土地占用人所為承租之要約，自有決定承諾出租與否之自
    由，並不負承諾出租之義務。
  ㈢原告固以其曾為系爭土地之租用人，請求被告應予出租，惟
    系爭土地之6-16、6-17、6-22、6-31、6-32地號等5筆土地
    已讓售予訴外人楊信雄、楊文忠、楊東兵、楊東寶、楊靜怡
    等人，並辦理移轉登記完畢，被告就此並無管理權限，至系
    爭土地之6-18、6-20地號土地雖仍為國有土地，然非公用國
    有土地之出租為私經濟行為，被告基於契約自由原則，仍有
    審酌及決定是否與原告成立契約之權限，並不當然負有與原
    告訂立契約之義務，已如前述，則原告請求被告應將系爭土
    地出租予原告，顯無法律上依據，自無理由，應予駁回。
四、本件事證已臻明確，兩造其餘之攻擊防禦方法及所提證據，
    於判決結果不生影響，爰不一一論列，併此敘明。
五、訴訟費用負擔之依據：民事訴訟法第78條。
中　　華　　民　　國　　111 　年　　8 　　月　　4 　　日
                  臺灣新北地方法院板橋簡易庭
                        法  官  陳怡親
以上為正本係照原本作成。
如不服本判決，應於送達後20日內，向本院提出上訴狀並表明上
訴理由，如於本判決宣示後送達前提起上訴者，應於判決送達後
20日內補提上訴理由書（須附繕本）。
中　　華　　民　　國　　111 　年　　8 　　月　　4 　　日
                        書記官  劉芷寧